臺中高等行政法院判決　　　　　　　　　　　　　　　九十年度訴字第一六六四號
　　　　　　　　　　　　　　　.
　　原　　　告　甲○○
　　訴訟代理人　郭清儒會計師
　　被　　　告　財政部臺灣省中區國稅局
　　代　表　人　乙○○
　　訴訟代理人　丁○○
右當事人間因贈與稅事件，原告不服財政部中華民國九十年十月三十一日台財訴字第
○八九○○四九九四九號訴願決定，提起行政訴訟，本院判決如左︰
　　主  文
原告之訴駁回。
訴訟費用由原告負擔。
　　事  實
壹、事實概要：
　　緣原告於辦理被繼承人蔡奇瑞（八十五年六月二十九日死亡）遺產稅申報時，列
    報扣除被繼承人生前未償債務新台幣（以下同）六○、○○○、○○○元，被告
    機關大智稽徵所初查經報請財政部核准調查借款資金流向，查得被繼承人蔡奇瑞
    名下台中市第四信用合作社帳戶，經被繼承人之子蔡榮木、被繼承人之孫女蔡珮
    娟、蔡珮琪及丙○○、李素華等人，於八十一年九月二十三日至八十三年三月三
    十一日間，分次提領現金，計八十一年度二八、二七○、○○○元，八十二年度
    一六○、二九二、八一三元，八十三年度一一三、九○三、七五五元；另被繼承
    人蔡奇瑞在中興商業銀行之定期存款八、○○○、○○○元，於八十四年一月十
    七日辦理解約，轉存入被繼承人之媳蔡陳育帳戶，涉有贈與情事，遂核定被繼承
    人蔡奇瑞八十一至八十四各該年度本次贈與總額分別為二八、二七○、○○○元
    ，一六○、二九二、八一三元（加同年度前次贈與總額三、五九五、九○○元，
    計全年贈與總額一六三、八八八、七一三元），一一二、六三五、七五五元（加
    同年度前次贈與總額一、四一六、七○○元，計全年贈與總額一一四、○五二、
    四五五元），八、○○○、○○○元（加同年度前次贈與總額四、四七四、○○
    ○元，計全年贈與總額一二、四七四、○○○元），各該年度應納稅額分別為九
    、○三九、二五○元，七九、五八五、一九九元，五二、一五三、二九八元，一
    、七九四、三七三元，並因被繼承人已死亡，乃以其繼承人為納稅義務人發單補
    徵。原告不服，就各該年度本次贈與總額部分申經復查，因除八十四年度贈與總
    額減列六四、八六五元，重行核定為一二、四○九、一三五元外，其餘復查駁回
    ，原告猶表不服，循序提起訴願，遞遭決定駁回，遂提起行政訴訟。
貳、兩造聲明：
  一、原告聲明求為判決：
      訴願決定、復查決定及原處分均撤銷。
  二、被告聲明求為判決：
      駁回原告之訴。
參、兩造之爭點：
  一、原告主張之理由：
（一）查財政部六十五年九月九日台財稅第三六○九一號函釋：「一、被繼承人生前
      之所有銀行存款，其已經被繼承人提取之款，於繼承開始時，已無此項財產，
      從而亦無遺產繼承之可言，除能具體證明或有其他積極證據被繼承人所提領之
      款，未經動用，由繼承人承受，或其生前所提領之款，經查明係贈與繼承人，
      得依遺產稅法第一條或第十三條（即現行法第一條或第十五條規定），併同其
      他遺產課徵遺產稅外，現行遺產稅法既未規定被繼承人於其死亡前一定期間內
      不能處分其財產或處分其財產於繼承開始時應提示用途之証明，則課繼承人於
      對被繼承人生前提領之款，負用途證明之責，而為免課遺產稅之要件，於法無
      據，且被繼承人負用途証明之責，亦有悖於一般舉証法則。二、本案被繼承人
      生前一月餘，提用銀行存款，繼承人未能提供該項存款用途証明，希依上開規
      定辦理」。準此，前揭釋函已指明現行法律並未限制被繼承人生前不能動用其
      存款，且被繼承人動用存款之用途，繼承人依法不負舉証責任，若稅捐機關認
      定存款係由繼承人承受，應有具體證明或其他積極證據，否則即有悖一般舉証
      法則，本案被告並無積極事證證明被繼承人蔡奇瑞生前動支款項係屬贈與行為
      ，僅憑銀行存款資金流向即臆測應屬贈與，再將舉証責任轉換由原告負擔，難
      謂適法。
（二）按被繼承人蔡奇瑞生前經營瑞懌建設股份有限公司（以下簡稱瑞懌建設公司）
      ，蔡榮木、蔡陳育、蔡佩娟、蔡佩琪均為公司名下股東，經查該公司經營期間
      曾向台中市第四信用合作社貸款六○、○○○、○○○元及向台中市中興銀行
      貸款八○、○○○、○○○元，合計達一四○、○○○、○○○元供公司業務
      週轉，若被告所言鉅額贈與屬實，被繼承人之流動資金應極充裕，何需向上揭
      金融機構辦理貸款，再留下資金流向供被告查核？再者，現行公司借用股東帳
      戶調度資金，本常有之事，被告既擁有金融機構存款流向追查之權，應可再就
      系爭款項之流程再予查證究明係公司用途抑或單純贈與，奈被告卻便宜行事，
      僅憑所謂「大額提款登記簿」即輕率認定屬贈與行為，對原告之主張棄而不論
      反要求原告提示證據，豈非強人所難。蓋瑞懌建設公司係被繼承人負責經營，
      其如何調度資金，原告如何知悉？況瑞懌建設公司由被繼承人蔡奇瑞及蔡榮木
      、蔡陳育經營，蔡奇瑞前揭一億四千萬元貸款由蔡榮木、蔡陳育為擔保人，如
      該貸款不是用於瑞懌建設公司，蔡榮木及蔡陳育豈肯擔任保證人。更可議者，
      被告所指贈與丙○○鉅款乙節，更屬無稽，按丙○○與被繼承人非親非故，僅
      係公司招聘之會計人員，被繼承人有何理由贈與鉅款，實有違經驗法則。且系
      爭款項係八十二年發生，被繼承人於八十五年死亡，亦無藉此逃漏遺產稅之可
      能性。被告僅以丙○○與被繼承人關係如何，尚非核課贈與稅時所需查明事項
      輕易略過，亦足証被告課稅不憑証據之草率，難謂符合租稅法律主義原則。
（三）又原告並非系爭受贈人之一，如本件有所謂贈與情事存在，依財政部八十一年
      六月三十日台財稅第八一一六六九三八五號函引述法務部八十一年三月四日律
      字第○二九九八號函釋意旨，原則上贈與稅之納稅主體應為贈與人；生前贈與
      逾期尚未繳納贈與稅而無遺產可供執行者，例外以受贈人為納稅義務人，即如
      應課贈與稅應從贈與人蔡奇瑞之遺產先扣除，如有不足再由受贈人依受贈金額
      比例分擔，故根本沒有繼承問題；且蔡奇瑞之遺產到目前為止尚未分配，而依
      蔡奇瑞之遺產歸屬資料所示蔡奇瑞全部財產，與其在中興銀行本金六千萬元貸
      款併貸款利息比較，可知蔡奇瑞之遺產根本不足加以清償系爭稅款。
（四）綜上論結，被告未經查證，在無積極證據情況下，輕率作成課稅處分，再藉有
      悖舉證責任法則之方式，強制要求原告舉證，以圓其說，明顯違反依法行政原
      則，對原告合法權益影響至鉅，爰請依法查明，並判決如訴之聲明。
　二、被告主張之理由：
（一）按「凡經常居住中華民國境內之中華民國國民，就其在中華民國境內或境外之
      財產為贈與者，應依本法規定，課徵贈與稅」及「本法稱財產，指動產、不動
      產及其他一切有財產價值之權利。本法稱贈與，指財產所有人以自己之財產無
      償給予他人，經他人允受而生效力之行為。」為行為時遺產及贈與稅法第三條
      第一項及第四條所明定；次按「納稅義務人以現金轉存其親屬名下，如經查明
      確屬無償贈與，應依遺產及贈與稅法第四條規定核課贈與稅」亦為財政部八十
      四年六月二十日台財稅第八四一六三○九四七號函所明釋。
（二）本件被告機關大智稽徵所於調查被繼承人蔡奇瑞生前鉅額借款資金流向時，查
      得八十一年九月二十三日至八十三年三月三十一日間，被繼承人之子蔡榮木、
      被繼承人之孫女蔡珮娟、蔡珮琪及丙○○、李素華等人，自被繼承人蔡奇瑞於
      台中市第四信用合作社之帳戶，以現金分次提領方式，分別提領二八、二七○
      、○○○元（八十一年度），一六○、二九二、八一三元（八十二年度），一
      一三、九○三、七五五元（八十三年度），另被繼承人蔡奇瑞在中興商業銀行
      之定期存款八、○○○、○○○元，於八十四年一月十七日辦理解約，轉存入
      被繼承人之媳蔡陳育帳戶。乃函請蔡珮娟、蔡珮琪、丙○○及李素華等人說明
      提領系爭款項之資金用途及提示相關證明，惟除李素華說明其係奉蔡珮琪指示
      提領匯出不知用途外，餘則未予答覆，乃依行為時遺產及贈與稅法第四條規定
      核課贈與稅。原告等及被繼承人之媳蔡陳育（本件八十四年度部分之受贈人）
      不服，主張系爭款項為被繼承人所籌設之瑞懌建設公司，向台中市第四信用合
      作社及中興商業銀行建築融資之借款，而先予提領匯出買賣股票等作其他用途
      ，嗣再匯回償還借款及利息，如此反覆所致，亦即系爭款項係瑞懌建設公司之
      財產，確非被繼承人之贈與云云。申經被告機關復查決定以，本件所核定之贈
      與事實，有卷附系爭款項之台中市第四信用合作社大額提款登記簿影本及中興
      商業銀行台中分行八十七年十月二十六日興中存第二二五號函可稽，且原告等
      迄未就系爭款項之資金運用，提示足以證明其非贈與之具體事證，及將系爭款
      項回存之資金流程供核，是參諸前行政法院三十六年判字第十六號判例意旨，
      自難認其主張之事實為真實；次查依被繼承人之媳蔡陳育所提示供擔保借出系
      爭款項之建物登記謄本影本所載，借款之債務人為被繼承人蔡奇瑞，是原告等
      主張系爭款項來源，係瑞懌建設公司之建築融資借款，亦無可採。惟依中興商
      業銀行台中分行八十七年十月二十六日興中存第二二五號函附存款交易明細，
      被繼承人定期存款八、○○○、○○○元於八十四年一月十七日提前解約存入
      蔡陳育之金額為七、九三五、一三五元，因此復查後，就該差額部分之六四、
      八六五元，應准自八十四年度贈與總額中減除，重新核定為一二、四○九、一
      三五元，其餘復查駁回。原告仍有不服，循序提起訴願，遞遭駁回。
（三）訴訟意旨略以：原告援引財政部六十五年九月九日台財稅第三六○九一號函釋
      ，主張本件被繼承人使用存款之用途，繼承人不負舉證之責，且蔡榮木、蔡陳
      育、蔡佩娟、蔡佩琪等人均為瑞懌建設公司股東，該公司向金融機構借得一四
      ○、○○○、○○○元係供公司業務週轉，系爭資金為該公司借用股東帳戶調
      度之款項；另丙○○與被繼承人無親屬關係，僅係瑞懌建設公司聘用之會計人
      員，以之為受贈人，有違經驗法則等云云。惟查本件被告機關係就原告等列報
      被繼承人蔡奇瑞生前鉅額未償債務，應自遺產總額中扣除，而經查核貸款資金
      流向衍生查得被繼承人涉有贈與情事，並有相關資金流程附卷可稽，則原告稱
      係瑞懌建設公司建築融資借款之運用，顯有矛盾；且以公司為獨立之權利義務
      主體，原無需借用股東帳戶調度公司資金，如有該項事實，則應由主張者負舉
      證之責，然原告迄未能證明被繼承人帳戶經提領之系爭款項，係瑞懌建設公司
      之資金；再者，財政部六十五年九月九日台財稅第三六○九一號函釋，係就被
      繼承人自行提領存款之情形，所為舉證責任分配之解釋性規定，與本件系爭款
      項係由受贈人提領者不同，原告援引爭執，顯有誤解，況該函釋已因違反現行
      遺產及贈與稅法施行細則第十三條規定，而免列於九十年版遺產及贈與稅法令
      彙編中，自不得再援引適用；而系爭資金既由受贈人等所提領，則其用途倘確
      如原告所稱係瑞懌建設公司建築融資借款之運用，自應由原告提出瑞懌建設公
      司帳證及相關資金流程等文件佐證。至受贈人丙○○與被繼承人之關係為何？
      並非贈與要件而於核課贈與稅時所必須查明之事項，倘原告主張丙○○提領系
      爭款項非屬無償贈與，自可提出該提領用途說明及相關證明文件，否則僅以贈
      與當事人間之關係，尚不足以推翻被告機關查得系爭資金移轉之客觀事實。
（四）證人丙○○在鈞院之證言如屬可採，則原認其受贈額將比照李素華模式處理，
      即將其該部分金額歸入指示其提領款項之蔡佩琪，因本件贈與總額、應納稅額
      、納稅義務人仍不變，是原納稅義務人之贈與人蔡奇瑞既已死亡，系爭贈與稅
      納稅義務自應依繼承法理由繼承人繼受。原告主張應由受贈人為系爭贈與稅納
      稅義務人，除符合遺產及贈與稅法第七條規定之二款情形外，其主張並不可採
      。
（五）基上論結，原處分及所為復查及訴願決定並無違誤，請准如訴之聲明判決。
　　理  由
一、按「凡經常居住中華民國境內之中華民國國民，就其在中華民國境內或境外之財
    產為贈與者，應依本法規定，課徵贈與稅。」及「本法稱財產，指動產、不動產
    及其他一切有財產價值之權利。本法稱贈與，指財產所有人以自己之財產無償給
    與他人，經他人允受而生效力之行為。」為行為時遺產及贈與稅法第三條第一項
    及第四條第一、二項所明定。又「納稅義務人以現金轉存其親屬名下，如經查明
    確屬無償贈與，應依遺產及贈與稅法第四條規定核課贈與稅」亦經財政部八十四
    年六月二十日台財稅第八四一六三○九四七號函釋有案。
二、本件被告機關於調查被繼承人蔡奇瑞生前鉅額貸款資金流向時，查得八十一年九
    月二十三日至八十三年三月三十一日間，被繼承人之子蔡榮木、被繼承人之孫女
    蔡珮娟、蔡珮琪及丙○○、李素華等人，自被繼承人蔡奇瑞於台中市第四信用合
    作社之帳戶，以現金分次提領方式，分別提領二八、二七○、○○○元（八十一
    年度），一六○、二九二、八一三元（八十二年度），一一三、九○三、七五五
    元（八十三年度），另被繼承人蔡奇瑞在中興商業銀行之定期存款八、○○○、
    ○○○元，於八十四年一月十七日辦理解約，轉存入被繼承人之媳蔡陳育帳戶。
    乃函請蔡珮娟、蔡珮琪、丙○○及李素華等人說明提領系爭款項之資金用途及提
    示相關證明，惟除李素華說明其係奉蔡珮琪指示提領匯出不知用途外，餘則未予
    答覆，故依行為時遺產及贈與稅法第四條規定核課贈與稅。原告等不服，主張系
    爭款項為被繼承人所籌設之瑞懌建設公司，向台中市第四信用合作社及中興商業
    銀行建築融資之借款，於提出匯出買賣股票等作其他用途，嗣再匯回償還借款及
    利息，如此反覆所致，亦即系爭款項係瑞懌建設公司之財產，確非被繼承人之贈
    與云云。申經被告機關復查決定以，本件所核定之贈與事實，有卷附系爭款項之
    台中市第四信用合作社大額提款登記簿影本及中興商業銀行台中分行八十七年十
    月二十六日興中存第二二五號函可稽，且原告迄未就系爭款項之資金運用，提示
    足以證明其非贈與之具體事證，及將系爭款項回存之資金流程供核，是參諸行政
    法院三十六年判字第十六號判例意旨，自難認其主張之事實為真實。次查依被繼
    承人之媳蔡陳育所提示供擔保借出系爭款項之建物登記謄本影本所載，借款之債
    務人為被繼承人蔡奇瑞，是原告主張系爭款項來源，係瑞懌建設公司之建築融資
    借款，亦無可採。惟依中興商業銀行台中分行八十七年十月二十六日興中存第二
    二五號函附存款交易明細，被繼承人定期存款八、○○○、○○○元於八十四年
    一月十七日提前解約存入蔡陳育之金額為七、九三五、一三五元，復查結果，該
    差額部分之六四、八六五元，獲准自八十四年度贈與總額中減除，重行核定為一
    二、四○九、一三五元，其餘復查駁回。原告不服，提起訴願，除復執前詞主張
    本件系爭款項，係瑞懌建設公司之資金調度，並非被繼承人之贈與行為外，另稱
    「公司以股東帳戶調度資金係符合商情」、「丙○○及李素華與被繼承人無親屬
    關係，以之為受贈人有違常情」及「本件未經知情之蔡榮木夫婦說明，即予課稅
    ，有悖依法行政原則」等云云。訴願決定機關以，查本件被告機關係就原告等列
    報被繼承人蔡奇瑞生前鉅額未償債務，應自遺產總額中扣除，經查核貸款資金流
    向衍生查得蔡奇瑞涉有贈與情事，原告等復稱係瑞懌建設公司建築融資借款之運
    用，顯有矛盾；且公司為獨立之權利義務主體，原無需借用股束帳戶調度公司資
    金，如有該項事實，則應由主張者負舉證之責，惟原告仍未能證明被繼承人帳戶
    經提領之系爭款項，係瑞懌建設公司之資金。至於受贈人丙○○（被告機關初查
    重查結果，李素華已非核定之受贈人）與被繼承人之關係為何？尚非核課贈與稅
    時所須查明事項；再就蔡榮木夫婦亦已於本件復查程序中，對系爭款項有所說明
    ，其主張情節則略與訴願理由同，惟所提出之證據亦不足為主張事實之證明，所
    訴核無足採等情，駁回訴願。原告訴訟意旨主張，其非贈與人，亦非受贈人，依
    法不需負擔系爭稅捐債務；且被告機關認定贈與之事實有誤；而依舉證責任法則
    ，系爭款項如屬贈與，亦應由被告機關負舉證責任等語。
三、經查，民法第一千一百四十八條規定：「繼承人自繼承開始時，除本法另有規定
    外，承受被繼承人財產上之一切權利、義務。但權利、義務專屬於被繼承人本身
    者，不在此限。」故凡被繼承人所負之債務，不論係私法上之債務或公法上之債
    務，除被繼承人一身之專屬債務外，均得為繼承之標的。又稅捐債務於法定課稅
    要件事實實現時發生，而非於課稅處分成立時發生。被繼承人死亡時，被告機關
    雖尚未對其核發課稅處分，惟並不影響稅捐債務於被繼承人生前贈與之法定課稅
    要件事實實現時即已成立之效果，且因被繼承人生前未依限申報贈與稅，其所負
    贈與稅債務，為公法上之財產債務，不具一身專屬性，依前揭民法第一千一百四
    十八條規定，自應由其繼承人繼承。財政部八十一年六月三十日台財稅第000
    000000號及法務部八十一年三月四日律字第○二九九八號函釋亦持相同見
    解。次按「動產所有權之歸屬，原以占有為要件，此項存款既係被繼承人之名義
    存入，其物權為存款人所有，在未提領以前，不能指為他人所有，否則權利義務
    之主體無從確定，物權陷於紊亂」（改制前行政法院六十二年判字一二七號判例
    參照）。本件被繼承人蔡奇瑞生前以其自己名義開立存戶，將款存入銀行，其存
    款自屬其所有，而蔡奇瑞生前或以自己之存款（財產），同意由其子蔡榮木及孫
    女蔡珮娟、蔡珮琪提領取去；或將自己定期存款辦理解約，轉存入其媳蔡陳育帳
    戶，使蔡陳育得自由處分該存入之財產，其與蔡榮木、蔡珮娟、蔡珮琪及蔡陳育
    間即有授受之行為，外觀上有財產之移動事實，復無證據足以證明系爭金額又回
    流交付原告之被繼承人，即蔡榮木、蔡珮娟、蔡珮琪僅為代領人而已，或其間有
    何對價之關係存在（含蔡奇瑞將款轉入蔡陳育帳戶部分），其等授受行為即與首
    揭行為時遺產及贈與稅法所稱「贈與」之要件相當，原告主張該授受行為非屬前
    開規定之贈與，自應就其主張之事實負舉證責任。而本件被告機關所核定之贈與
    事實，有卷附系爭款項之台中市第四信用合作社大額提款登記簿影本及中興商業
    銀行台中分行八十七年十月二十六日興中存第二二五號函附於原處分卷可稽，且
    原告及蔡珮娟、蔡珮琪迄未就系爭款項之資金運用，依被告機關函示意旨，提示
    足以證明其非贈與之具體事證，及將系爭款項回存之資金流程供核；再依被繼承
    人之媳蔡陳育所提示供擔保借出系爭款項之建物登記簿謄本影本所載，借款之債
    務人為被繼承人蔡奇瑞，亦無法證明系爭款項來源，係瑞懌建設公司之建築融資
    借款；又公司為獨立之權利義務主體，原無需借用股束帳戶調度公司資金，如有
    該項事實，則應由主張者負舉證之責，惟原告仍未能證明被繼承人帳戶經提領之
    系爭款項，係瑞懌建設公司之資金。另被告機關查得李素華提領被繼承人存款部
    分，據李素華於被告機關調查時稱：伊當時在瑞懌建設公司擔任特別助理一職，
    其時負責財務管理之蔡珮琪於其任職期間，曾多次囑其自蔡奇瑞四信帳戶提領現
    金，並依其指示匯出，不知用途等語，有其說明書附於原處分卷可稽；而丙○○
    於本院受命法官行準備程序時到庭證稱：其當時擔任會計及處理公司大小雜務，
    於任職期間曾多次依其上司蔡珮琪指示，至銀行提領現款，領得之款或依蔡珮琪
    指示匯出，或將領得之現金交給蔡珮琪，系爭台中四信備查簿領款資料所載都是
    蔡珮琪指示領取，並非贈送給伊者，然因時隔已久，當時其至何家銀行匯款已無
    從記憶等語。查李素華與丙○○既均於任職期間受蔡珮琪指示提領蔡奇瑞所有之
    存款，並依蔡珮琪指示將領得之款匯出或交給蔡珮琪，則李素華、丙○○僅為蔡
    珮琪之使用人，此部分之款同上情形原告及蔡珮琪均無證據足以證明該等金額又
    回流交付原告之被繼承人，即蔡珮琪僅為代領人而已，或其間有何對價之關係存
    在，自應將之歸入蔡珮琪之受贈金額。雖被告機關於調查時丙○○未出面說明，
    致將丙○○依蔡珮琪指示領取部分認屬蔡奇瑞贈與丙○○者，尚有未恰，惟其贈
    與總額、應納稅額、納稅義務人不變。揆諸上開規定及說明，原處分以原告等為
    納稅義務人發單補徵系爭贈與稅，復查決定以前揭理由及依中興商業銀行台中分
    行八十七年十月二十六日興中存第二二五號函附存款交易明細，被繼承人定期存
    款八、○○○、○○○元於八十四年一月十七日提前解約存入蔡陳育之金額為七
    、九三五、一三五元，復查結果，該差額部分之六四、八六五元，獲准自八十四
    年度贈與總額中減除，重行核定為一二、四○九、一三五元，其餘復查駁回，並
    無不合，訴願決定予以維持，亦無違誤。原告所為主張，均無可採。其訴為無理
    由，應予駁回。至財政部六十五年九月九日台財稅第三六○九一號函釋，係就被
    繼承人自行提領存款之情形，所為舉證責任分配之解釋性規定，與本件系爭款項
    係由受贈人提領者不同，原告援引爭執，顯有誤解，又該函釋已因違反現行遺產
    及贈與稅法施行細則第十三條規定，而免列於九十年版遺產及贈與稅法令彙編中
    ，附此敘明。
據上論結，本件原告之訴為無理由，依行政訴訟法第一百九十五條第一項後段、第九
十八條第三項前段，判決如主文。
中　　華　　民　　國　　九十一　　　年　　　五　　　　月　　　十五　　　日
                 臺 中 高 等 行 政 法 院 第 一 庭
                                審 判 長 法  官　簡　朝　振
                                         法  官　王  德  麟
                                         法  官　胡　國　棟
右正本證明與原本無異。
如不服本判決，應於判決送達後二十日內向本院提出上訴書狀，其未表明上訴理由者
，應於提起上訴後二十日內向本院提出上訴理由書（須依對造人數附具繕本）；如於
本判決宣示或公告後送達前提起上訴者，應於判決送達後二十日內補提上訴理由書（
須附繕本）。未表明上訴理由者，逕以裁定駁回。
提起上訴應預繳送達用雙掛號郵票拾份（每份三十四元)。
中　　華　　民　　國　　九十一　　　年　　　五　　　　月　　　十五　　　日
　　　　　　　　　　　　　　　　　　　　 法院書記官　莊啟明
